【裁判字號】    89,台上,6841
【裁判日期】    891109
【裁判案由】    違反槍砲彈藥刀械管制條例
【裁判全文】
最高法院刑事判決                              八十九年度台上字第六八四一號
    上  訴  人  甲○○
右上訴人因違反槍砲彈藥刀械管制條例案件，不服台灣高等法院台南分院中華民國八
十九年六月二十一日第二審更審判決（八十九年度上更(一)字第五五號，起訴案號：台
灣台南地方法院檢察署八十七年度偵字第四三七一號），提起上訴，本院判決如左：
    主  文
原判決撤銷，發回台灣高等法院台南分院。
    理  由
本件原判決認定上訴人甲○○未經許可，持有仿奧地利九○手槍改造可發射子彈具有
殺傷力玩具手槍一枝及制式九○子彈五發、土製九○子彈十四發。於民國八十七年四
月三日晚上九時三十八分許，與許吳春霞一同投宿台南縣永康市○○路七○三巷十一
號『元三飯店』五○一室。嗣於翌日清晨五時許，經警方臨檢查獲，並扣得仿奧地利
九○手槍改造可發射子彈具有殺傷力玩具手槍一枝及制式九○子彈五發（經送鑑定試
射一發，剩四發）、土製九○子彈十四發（經送鑑定試射五發，剩九發）等情。因而
撤銷第一審關於上訴人部分之判決，改判論處上訴人未經許可，無故持有可發射子彈
具有殺傷力之改造手槍罪刑，固非無見。
惟查：(一)認定事實所憑之證據，須實際存在，就該案卷宗不難考見者，始克當之。倘
判決書內所記載之證據，與卷宗內筆錄或文件之內容不相適合，則其判決之根據，實
際上並不存在，自屬採證違法。本件原判決理由欄記載「……該槍彈當時均藏置於一
只綠色皮包內，該只綠色皮包係置放於五○一室房門左側長形木桌上擺設之電視機與
牆壁空隙內之事實，業據證人即查獲警員陳清茂、余黃國禮、賴政杉分別於原審法院
到庭結證屬實……」，然查證人陳清茂、余黃國禮、賴政杉於第一審係分別證稱「是
在電視旁的皮包發現」「我和另一同事進去，同事在旁邊發現包包」「看到電視左側
，有一手提包」（見第一審卷第二十五頁、第三十二頁、第八十七頁），依據前揭筆
錄顯然置放槍彈之手提包（或包包）之位置應在電視旁邊，進門後由衣櫃或床鋪位置
觀察，標的明顯。但由警局所拍攝之現場照片觀之，卻又標明置放槍彈之手提袋係放
在電視後方與牆壁間（見原審更(一)卷第八十四頁、第八十五頁），致原判決不惟認定
（槍彈）手提包之置放地點相互矛盾，且認定之事實與卷宗筆錄不相適合，已有證據
上理由矛盾之違法。(二)事實審法院應予調查之證據，不以當事人聲請者為限，凡與待
證事實有關之證據，均應依職權調查，方足發現真實，否則仍難謂無刑事訴訟法第三
百七十九條第十款之違法。本件第一審曾分別傳訊證人即警員余黃國禮、賴政杉及陳
清茂，認定扣案之改造玩具手槍一把及子彈十九發，係藏置於上訴人之綠色皮包內遭
查獲等情，則該綠色皮包應為本件重要證據，卻未見於警卷所附之扣押書及照片，亦
未見於警局移送第一審法院檢察署之扣押物品清單（見警卷第八、九頁、偵查卷第二
十九頁）。究竟有無該皮包已非無疑，而台南縣警察局永康分局雖就此函覆該只綠色
皮包查獲時未扣案附送地檢署（見原審更(一)卷第八十二頁），則以卷附照片觀之該電
視機後面與牆壁間之空隙能否藏放扣案之槍彈，益非無疑？原審對此攸關證人余黃國
禮、賴政杉所證是否真實，扣案之槍彈是否為上訴人持有之重要且非不能調查之證據
，未予詳細查明，殊有調查未盡及理由不備之違法。再者，本件槍彈所查獲之地點係
公眾得出入之場所，若槍彈係置於電視機後面，並非顯而易見，則該「元三飯店」之
清潔人員是否在八十七年四月一日以前清潔該房間時有無發現有該綠色手提包置於該
處﹖又上訴人投宿當日所接待之櫃檯人員是否知悉上訴人有無攜帶該綠色皮包進入﹖
原審對此攸關扣案之槍彈是否為上訴人以綠色皮包帶入該飯店之重要且非不能調查之
證據，亦未深入查明；逕以臆測擬制之詞，入人於罪，自不足以昭信服。以上或係上
訴意旨所指摘，或為本院得依職權調查之事項，應認原判決仍有撤銷發回更審之原因
。
據上論結，應依刑事訴訟法第三百九十七條、第四百零一條，判決如主文。
中      華      民      國    八十九    年     十一     月      九      日
                              最高法院刑事第五庭
                                  審判長法官  紀  俊  乾
                                        法官  黃  正  興
                                        法官  陳  東  誥
                                        法官  張  春  福
                                        法官  韓  金  秀
      右正本證明與原本無異
                                              書  記  官
中      華      民      國    八十九    年     十一     月     十四     日


司法院資訊處製作；財團法人民間司法改革基金會備份。
